【裁判字號】    99,抗,1552
【裁判日期】    991125
【裁判案由】    損害賠償
【裁判全文】
臺灣高等法院民事裁定                  99年度抗字第1552號
抗  告  人  林陳智雲
            張陳春蓮
            陳雪嬌
共      同
訴訟代理人  謝秉錡律師
抗  告  人  陳春鳳
相  對  人  楊永升
            李國雄
            葉汶霞
共      同
訴訟代理人  莊國明律師
複  代理人  柳慧謙律師
上列當事人間損害賠償事件，抗告人對於中華民國99年9月7日臺
灣板橋地方法院92年度訴字第2108號裁定提起抗告，本院裁定如
下：
    主  文
原裁定廢棄。
    理  由
一、按「訴訟中有犯罪嫌疑牽涉其裁判者，法院得在刑事訴訟終
    結前，以裁定停止訴訟程序」，民事訴訟法第183條定有明
    文。所謂訴訟中有犯罪嫌疑牽涉其裁判者，法院得在刑事訴
    訟終結前，以裁定停止訴訟程序，係指該犯罪嫌疑，確有影
    響於民事訴訟之裁判，非俟刑事訴訟解決，其民事訴訟即無
    由或難於判斷者而言（最高法院19年抗字第560號判例、78
    年度台抗字第346號裁定要旨參照）。準此，法院對於停止
    訴訟程序之裁定，固有依職權撤銷之裁量權限，而於本訴訟
    程序自為調查審認，惟於民事訴訟法第183條之情形，犯罪
    嫌疑既有影響於民事訴訟之裁判，非俟刑事訴訟解決，其民
    事訴訟即無由或難於判斷，則法院於該刑事訴訟確定前，實
    不宜逕為撤銷停止訴訟程序之裁定。
二、抗告意旨略以：本件訴訟程序於民國95年4月28日經原法院
    依民事訴訟法第183條規定裁定於原法院刑事庭94年度訴字
    第2249號案件確定前，停止訴訟。前開刑事案件雖經本院刑
    事庭96年度上訴字第3964號判決在案，惟檢察官及該案被告
    即相對人均已提起上訴，現由最高法院審理中，是前開刑事
    案件尚未確定。且原法院94年訴字第2249號刑事判決及本院
    96 年度上訴字第3964號刑事判決就涉及本件民事訴訟之臺
    北縣三重市○○○段長泰小段266之23號、過圳小段1之18、
    大竹圍小段243之22、63之2、64之19地號土地之所有權歸屬
    認定不同，致影響伊於本件民事訴訟之勝敗，是前開刑事判
    決認定之事實確有影響本件民事訴訟之裁判，非俟刑事訴訟
    解決，本件民事訴訟即有無由或難於判斷之虞，且兩造對前
    開停止訴訟程序之裁定均未提起抗告，顯見均願於刑事判決
    確定後始進行本件民事訴訟程序。原法院未說明理由，於前
    開刑事判決未確定前即以無停止之必要為由，逕依職權撤銷
    95 年4月28日所為停止訴訟程序之裁定，依法自有未合，為
    避免民刑事判決兩歧、浪費司法資源，爰提起抗告請求廢棄
    原裁定等語。
三、經查，兩造於本件訴訟中曾合意停止訴訟（見原法院影印卷
    (一)第86-89頁），原法院嗣於95年4月28日以本件涉有偽造有
    價證券等犯罪嫌疑，經臺灣板橋地方法院檢察署偵查起訴，
    由原法院刑事庭以94年度訴字第2249號刑事案件審理中，該
    犯罪嫌疑，確有影響於本件民事訴訟之裁判，非俟刑事訴訟
    終結，其民事訴訟即無由判斷，而認有裁定停止本件民事訴
    訟程序之必要，乃依民事訴訟法第183條規定，裁定本件民
    事訴訟於原法院94年度訴字第2249號刑事訴訟確定前停止訴
    訟程序，足見本件訴訟確有非俟刑事訴訟解決，其事實無由
    或難於判斷之虞，且兩造對原法院停止訴訟程序之裁定亦未
    提起抗告（見原法院影印卷(三)第242-251頁均無兩造提起抗
    告之資料)，顯見兩造亦均願於刑事案件判決確定後始進行
    本件訴訟程序。茲該刑事案件雖經本院96年度上訴字第396
    4號為第二審判決（見原法院影印卷(四)第180-206頁），惟兩
    造均不服，業已分別請求檢察官或自行提起第三審上訴，現
    由最高法院審理中，尚未確定，有本院檢察署檢察官上訴書
    、本院審理單書記官註記附卷可參（見本院卷第7-9、20頁
    ），足見本件停止訴訟程序之法定事由尚未消滅。又經本院
    詢問兩造意願，相對人亦表示就抗告人之請求無意見，並表
    示若本院認仍有需要裁定停止，以避免判決歧異，同意廢棄
    原裁定等語（見本院卷第34頁背面）。是為尊重當事人意願
    ，並避免民、刑事判決歧異，應認本件裁定停止訴訟程序之
    事由尚未消滅，而應繼續停止本件訴訟程序。原法院未說明
    理由，即逕以本件訴訟已無裁定停止之必要，依職權將原法
    院95年4月28日所為停止訴訟程序之裁定撤銷，尚有未洽。
    抗告意旨指摘原裁定不當，求予廢棄，非無理由，爰由本院
    將原裁定予以廢棄，爰裁定如主文。
中    華    民    國    99    年    11    月    25    日
                    民事第十七庭
                        審判長法  官 湯美玉
                              法  官 丁蓓蓓
                              法  官 李慈惠
正本係照原本作成。
本裁定除以適用法規顯有錯誤為理由外，不得再抗告。如提起再
抗告，應於收受後10日內委任律師為代理人向本院提出再抗告狀
。並繳納再抗告費新台幣１千元。
中    華    民    國    99    年    11    月    29    日
                              書記官 王敬端

司法院資訊處製作；財團法人民間司法改革基金會備份。
